臺灣臺北地方法院民事判決　九十一年再易字第一六號
　　再審　原告　甲○○
　　再審　被告　乙○○
右當事人間請求返還不當得利事件，再審原告對於民國九十一年四月十七日，本院九
十年度再易字第六八號民事判決，提起再審之訴，本院判決如左：
　　主　　　文
再審之訴駁回。
再審訴訟費用由再審原告負擔。
　　事  　　實
甲、再審原告方面：
　　聲明、陳述均如附件所示。
乙、再審被告方面：
　　本件未經言詞辯論，再審被告亦未提出書狀為何聲明及陳述。
丙、本院依職權調閱本院九十年度再易字第六八號民事卷宗、九十年度再易字第三號
　　民事卷宗、八十七年度再易字第九號民事卷宗、八十四年度再易字第一六號民事
　　卷宗、八十三年度再簡上字第一○號民事卷宗、八十二年度簡上字第五五○號民
　　事卷宗、八十二年度北簡民字第三九六八號民事卷宗。
　　理　　　由
一、本件再審原告主張略以：再審原告所有坐落雲林縣北港鎮○○段一三一六之一三
　　、之一六地號等土地上之房屋，並未占用再審被告所有坐落同段一三一六之二七
　　、之三○地號等土地，因再審原告領有合法建造執照、使用執照、建築改良物所
　　有權狀，完全符合建築法令，再審原告並無不法行為，不成立侵權行為、不當得
　　利。至再審被告所有坐落同段一三一六之二七、之三○地號土地，則係塗改地籍
　　圖，始變成建築用地，受有不當得利，應返還利益予再審原告。是前開訴訟程序
　　之法院，未依據法律獨立審判，反引用侵權行為、不當得利規定，以及最高法院
　　四十八年台上字第一一七九號、二十九年上字第一六一五號判例，以為判決，無
　　視於依法律推定之事實，故本院八十二年度簡上字第五五○號及八十二年度北簡
　　民字第三九六八號定判決，均有適用法規錯誤等語。
二、按「所謂適用法規顯有錯誤者，不包括漏未斟酌證據及認定事實錯誤之情形在內
　　。」最高法院六十三年台上字第八八○號判例，著有明文。次按，「法律上見解
　　之歧異，不得謂為適用法規顯有錯誤。」最高行政法院五十九年裁字第一四號判
　　例，亦著有明文。是民事訴訟法第四百九十六條第一項第一款所規定，確定判決
　　適用法規顯有錯誤者，得以再審之訴對於確定終局判決聲明不服，該本款所謂適
　　用法規顯有錯誤，係指確定判決所適用之法規，顯然不合於法律規定，或與現尚
　　有效之判例、解釋，顯然違反者而言，不包括認定事實錯誤、法律見解上歧異之
　　情形在內。經查，本院八十二年度簡上字第五五○號民事確定判決，認定再審原
　　告所有坐落雲林縣北港鎮○○段一三一六之一三、之一六地號等土地上之房屋，
　　無合法之正當權源，占用再審被告所有坐落同段一三一六之二七、之三○地號等
　　土地部分，進而認定再審被告請求再審原告返還不當得利，為有理由，業經調閱
　　本院八十二年度北簡民字第三九六八號、八十二年度簡上字第五五○號民事卷宗
　　，查閱屬實。則再審原告雖主張其所有之系爭土地，並未占用在審被告之上開土
　　地，自無構成侵權行為、不當得利。惟再審原告所主張之理由，均屬事實認定、
　　法律見解不同之範疇，非屬適用法規顯有錯誤。況且，再審原告係對本院九十年
　　度再易字第六八號民事確定判決，提起再審之訴，但對於本院九十年度再易字第
　　六八號民事判決有何適用法規顯有錯誤，並未具體說明，僅泛指再審原告所有之
　　系爭土地並未占用再審被告之上開土地。故綜前所述，本件再審原告主張本院九
　　十年度再易字第六八號民事確定判決，有適用法規錯誤之情事，顯無再審理由，
　　爰不經言詞辯論，逕以判決駁回之。
四、至再審原告於再審起訴狀中，另對本院九十一年度聲再字第一五號民事裁定，聲
　　請再審，自應另行以「聲再」字案件處理，附此敘明。
五、據上論結，本件再審原告之訴，為無理由，依民事訴訟法第五百零二條第二項、
　　第七十八條，判決如主文。
中　　　華　　　民　　　國　　九十一　　年　　　七　　　月　　三十一　　日
　　　　　　　　　　　　　　　　 民事第六庭審判長法　　　官　周玫芳
　　　　　　　　　　　　　　　　　　　　　　　　 法　　　官　郭美杏
　　　　　　　　　　　　　　　　　　　　　　　　 法　　　官　姜悌文
右為正本係照原本作成
本判決不得上訴
中　　　華　　　民　　　國　　九十一　　年　　　七　　　月　　三十一　　日
~B書記官　陳鳳瀴
